【裁判字號】    92,交抗,192
【裁判日期】    921016
【裁判案由】    聲明異議
【裁判全文】
臺灣高等法院臺南分院刑事裁定            九十二年度交抗字第一九二號      Ｇ
      原處分機關  交通部公路總局嘉義區監理所
      抗  告  人  甲  ○  ○
右列抗告人因聲明異議案件，不服中華民國九十二年八月卅日臺灣臺南地方法院交通
法庭裁定（九十二年度交聲字第一六四號，原處分案號：麻監裁罰字第裁七五─ＪＡ
0000000號），提起抗告，本院裁定如左：
      主      文
抗告駁回。
      理      由
一、抗告意旨略以：(一)依水利法第七十八條第六款規定，所謂在河川區域內，禁止在
    指定道路外行使車輛，係指專供防汎、救災、維護道路車輛行使之指定通路，非
    指得作為一般車輛行駛之替代道路，有水利署第四河川局豎立警告標示為憑。(二)
    本件水利署第四河川局豎立警告標示，其內容為「警告本路段為河川（海堤），
    水防道路（越堤路），專攻防汎、搶險運輸及維護管理使用，不作為一般道路使
    用，請自行注意（負責）安全」等語，原審竟認警告標示內容，並無禁止通行之
    意，認定顯有違誤。(三)又警察機關稱，其業經第四河川局同意，讓砂石車暫時行
    駛河川便道云云，然此乃警察機關片面之詞，原審未經查證，即認定警察機關指
    稱為真，即有違誤。(四)警察機關來函稱：該路段無替代道路屬實，但禁行砂石車
    時段，僅為晚上廿二時至翌日六時，非全面禁止通行云云。然抗告人行駛該路段
    ，其時間為九十一年十二月廿七日上午九時九分許，警察機關自無處罰抗告人理
    由。為此提起抗告，求為撤銷原裁定云云。
二、按汽車駕駛人，駕駛汽車不遵守公路或警察機關，依第五條規定所發布命令者處
    新台幣（下同）九百元以上一千八百元以下罰鍰；汽車駕駛人有第六十條第二項
    第一款至第三款情形之一者，各記違規點數一點。道路交通管理處罰條例第六十
    條第二項第二款、第六十三條第一項第一款分別定有明文。
三、經查，本件南投縣內台十六線道路，業經南投縣政府，於民國（下同）於九十一
    年九月廿六日，以府授警交字第○九一○一六八五五五○號函公告，南投縣集集
    鎮台十六線十一Ｋ五百公尺處，至南投縣水里鄉崁頂村台十六線與台廿一線苗圃
    三岔路口（即台十六線十八‧八五Ｋ處），為禁駛砂石車輛路段，並於九十二年
    五月五日指定替代道路前，例外准許砂石車，於晚上十時至翌日上午六時段行駛
    （按觀諸原審卷卅三頁背面照片所示之公告牌標示為：「禁止砂石車右轉６─
    時」之反面解釋，即為砂石車在廿二時至翌日六時，可以右轉自明，蓋如右轉，
    即進入本件台十六線禁行路段內），有南投縣政府於九十一年九月廿六日府授警
    交字第○九一○一六八五五五○號函、禁行路段路線圖、照片影本八張及指定替
    代道路公告照片二張在卷可憑（詳原審卷卅至卅四頁背面、本院卷十八頁）。
四、次查，抗告人於九十一年十二月廿七日上午九時九分許，駕駛ＫＲ─一四六營業
    貨櫃曳引車（詳原審卷十、十四頁），行經台十六線十六Ｋ處，而該路段，係經
    公告為禁行砂石車路段，有照片可證（詳原審卷卅三頁背面下圖照片），抗告人
    違規行駛，乃遭警當場開單舉發，而經警移送交通部公路總局嘉義區監理所麻豆
    監理站，對抗告人裁處罰鍰九百元，並記汽車違規點數一點等情，有南投縣警察
    局投警交字第ＪＡ0000000號舉發違反道路交通管理事件通知單、交通部
    公路總局嘉義區監理所麻監裁字第裁七五—ＪＡ0000000號違反道路交通
    管理事件裁決書各乙份在卷可佐（詳原審卷廿五、廿六頁）。依此，警員以抗告
    人違反主管機關，依道路交通管理處罰條例第五條所發布命令，舉發抗告人於右
    揭時地，違規行駛禁行台十六線路段，核屬有據。
五、至抗告意旨(一)、(二)、(三)辯稱：警察機關所指定替代道路，係河川區○道路，不得
    指定為一般道路使用，以及警察機關空言指定替代道路云云。然抗告人違規事實
    ，係發生於九十一年十二月廿七日上午九時九分（斯時尚未指定替代道路，僅例
    外開放於晚上十時至翌日六時止，砂石車可以行駛，已如前述），其違規時間，
    顯在九十二年五月五日指定替代道路前，則警察機關所指定替代道路，是否可供
    一般道路使用，以及警察機關指定替代道路，是否有據，均與抗告人違規事實無
    涉。既然警察機關指定替道路，與本件抗告人違規事實無關，則抗告人所辯，縱
    屬可採，本院亦無須審酌。至抗告意旨(四)辯稱：警察機關來函稱：禁行砂石車時
    段，僅為廿二時至翌日六時，非全面禁止通行，其於九十一年十二月廿七日上午
    九時九分許，行駛上開禁行路段，顯未於禁止時段行駛云云。然依前揭照片所示
    ，既標明該路段禁行時段，為６─時，則本件禁行路段，其例外允許砂石車行
    駛時段，顯應係自晚上十時起至翌日六時止，有上開照片在卷可憑（詳原審卷卅
    三頁背面下圖）。是抗告人於九十一年十二月廿七日上午九時九分許，行駛於上
    開禁行路段，要屬在禁行駛砂石車時段內，違規行駛。抗告人辯稱，其未在禁行
    時段，違規行駛，即非可信。
六、綜上所述，抗告人違規事實顯著，原處分機關，援引道路管理處罰條例第六十條
    第二項第二款及第六十三條第一項第一款規定，對抗告人科處罰鍰九百元，並記
    違規點數一點，核無違誤。原審認原處分機關，所為裁處，核無不合，因而駁回
    抗告人異議。本院經核原裁定，駁回抗告人異議，所執理由，與本院固有不同，
    然於結論並無影響，故原裁定應予維持。則抗告意旨，為無理由，應予駁回。
七、據上論斷，應依刑事訴訟法第四百十二條，道路交通案件處理辦法第廿六條，裁
    定如主文。
中    華    民    國      九十二      年      十      月      十六      日
                                  臺灣高等法院臺南分院刑事第六庭
                                      審判長法官  蔡    崇    義
                                            法官  許    進    國
                                            法官  董    武    全
右正本證明與原本無異。
不得再抗告。
                                      法院書記官  黃    全    忠
中    華    民    國      九十二      年      十      月      二十一    日


司法院資訊處製作；財團法人民間司法改革基金會備份。
